【裁判字號】    98,抗,486
【裁判日期】    980417
【裁判案由】    假扣押
【裁判全文】
臺灣高等法院民事裁定                   98年度抗字第486號
抗  告  人  統芳股份有限公司
法定代理人  丙○○
抗  告  人  甲○○
            黃統榮
            丁○○
            乙○○
相  對  人  第一商業銀行股份有限公司
法定代理人  己○○
訴訟代理人  戊○○
上列當事人間假扣押事件，抗告人對於中華民國98年1 月21日臺
灣桃園地方法院98年度裁全字第183 號裁定提起抗告，本院裁定
如下：
    主  文
原裁定關於准對抗告人甲○○、黃統榮、丁○○、乙○○為假扣
押，及訴訟費用之裁判均廢棄。
上開廢棄部分，相對人在原法院之聲請駁回。
統芳股份有限公司之抗告駁回。
聲請及抗告訴訟費用由抗告人統芳股份有限公司負擔。
    理  由
一、按假扣押非有日後不能執行或甚難執行者，不得為之；又請
    求及假扣押之原因，應釋明之；前項釋明如有不足，而債權
    人陳明願供擔保或法院認為適當者，法院得定相當之擔保，
    命供擔保後為假扣押，民事訴訟法第526條第1項、第2 項定
    有明文。所謂假扣押之原因，係指債務人有日後不能強制執
    行或甚難執行之虞，或應在外國為強制執行者而言，同法第
    52 3條亦有明定。是債權人就請求及假扣押之原因，即因請
    求標的之現狀變更，有日後不能強制執行，或甚難執行之情
    事，如債務人浪費財產、增加負擔，或就財產為不利益處分
    ，將成為無資力之狀態，或將移往遠地、逃匿無蹤、隱匿財
    產等，應提出可使法院信其主張為真之證據釋明之，必待釋
    明有所不足，而債權人陳明願供擔保以補釋明不足，始得准
    為假扣押。
二、本件相對人於原法院聲請意旨略以：抗告人統芳股份有限公
    司（以下稱統芳公司）於民國97年8 月21日邀抗告人甲○○
    、乙○○、丁○○及庚○○等4人（以下稱甲○○等4人）為
    連帶保證人，就統芳公司對於伊所負之一切債務，以本金新
    臺幣（下同）8 千萬元為限額，與統芳公司負連帶清償之責
    ，統芳公司並自同年9月15日起陸續向伊借款15筆，共計2,0
    44萬元。嗣於98年1月5日統芳公司遭票據交換所公告為拒絕
    往來戶，依兩造所簽訂之約定書第5條第(二)款所定，抗告人
    尚未清償之借款本金1886萬4801元及其利息，視為全部到期
    。迭經催討，抗告人均置之不理，且其等已有票據信用不良
    情事，已達無資力狀態，恐逃避本案債務，致日後有不能執
    行或甚難執行之虞，願供擔保以代釋明不足，爰依法聲請對
    抗告人之財產於1,500 萬元之範圍內假扣押等情，並提出撥
    款申請書兼借款憑證15份、保證書、約定書、統芳公司支票
    存款拒絕往來戶資料卡、放款戶授信明細查詢單、催告書等
    件為證，並於本院提出統芳公司拒絕往來暨金融業禁止擔當
    本票付款人明細表以為釋明。堪認抗告人統芳公司之票據信
    用確有不良，且相對人前持原裁定聲請原法院民事執行處以
    98年度司執全字第212 號就統芳公司之金融存款帳戶為假扣
    押執行，僅查得存款餘額兆豐國際商業銀行股份有限公司58
    元、臺灣中小企業銀行股份有限公司71元、板信商業銀行股
    份有限公司5元、大眾商業銀行股份有限公司677元、台新國
    際商業銀行股份有限公司33元，有上開假扣押執行卷可稽，
    足認統芳公司現有之財產已不足清償前開債務。是相對人對
    統芳公司假扣押之原因業已釋明，則其據以聲請對統芳公司
    之財產予以假扣押，揆諸首揭說明，應予准許。原裁定依首
    開說明，命供擔保後為假扣押，並無不合。抗告人統芳公司
    就此部分指摘原裁定不當，聲明廢棄，為無理由，應予駁回
    。
三、至抗告人甲○○等4 人部分，相對人所提之證據僅足釋明甲
    ○○等4 人應就相對人對統芳公司之之借款返還請求權負連
    帶保證責任，惟不能釋明甲○○等4 人現有浪費財產、增加
    負擔，或就財產為不利益處分，將成為無資力之狀態之假扣
    押原因之存在。縱抗告人陳明願供擔保，仍不得認該擔保已
    補釋明之欠缺。依首揭說明，應認無保全假扣押之必要，原
    裁定准其所請，自有未洽。抗告意旨指摘原裁定此部分不當
    ，求予廢棄，為有理由。爰將原裁定此部分廢棄，改判如主
    文第2項所示。
四、據上論結，本件甲○○、黃統榮、丁○○、乙○○之抗告為
    有理由，統芳股份有限公司之抗告為無理由，爰裁定如主文
    。
中    華    民    國    98    年    4     月    17    日
                    民事第十一庭
                        審判長法  官  鄭雅萍
                              法  官  徐福晉
                              法  官  詹文馨
正本係照原本作成。
本裁定除以適用法規顯有錯誤為理由，不得再抗告。如提起再抗
告，應於收受後10日內委任律師為訴訟代理人向本院提出再抗告
狀。並繳納再抗告費新台幣１千元。
中    華    民    國    98    年    4     月    23    日
                              書記官  洪秋帆


司法院資訊處製作；財團法人民間司法改革基金會備份。
